臺灣屏東地方法院刑事判決　　　　　　　95年度訴字第1088號
公　訴　人　臺灣屏東地方法院檢察署檢察官
被　　　告　甲○○
上列被告因違反毒品危害防制條例案件，經檢察官提起公訴（95
年度毒偵字第1754號），嗣被告於本院準備程序進行中先就被訴
事實為有罪之陳述，本院告知被告簡式審判程序之旨，並聽取當
事人之意見後，裁定改由受命法官獨任依簡式審判程序審理，本
院判決如下：
    主  文
甲○○施用第一級毒品，累犯，處有期徒刑壹年貳月，扣案如附
表編號一至二所示之物沒收銷燬之。
    事  實
一、甲○○前因施用毒品案件，經本院以87年度毒聲字第584 號
    裁定送觀察、勒戒後，認無繼續施用毒品之傾向，由台灣屏
    東地方法院檢察署檢察官以87年度偵字第6509號不起訴處分
    確定後；復因施用毒品案件，經本院以88年度毒聲字第579
    號裁定送觀察、勒戒後，認有繼續施用毒品之傾向，由本院
    裁定令入戒治處所強制戒治1 年，並由台灣屏東地方法院檢
    察署檢察官以89年度毒偵字第777 號提起公訴，嗣經本院以
    89年度屏簡字第261 號判處有期徒刑5 月確定，強制戒治部
    分嗣經法院裁定停止戒治，所餘戒治期間，付保護管束，惟
    其於保護管束期間，又因施用毒品案件，經台灣屏東地方法
    院檢察署檢察官提起公訴，經本院以89年度易字第1637號判
    處有期徒刑8 月，並經台灣高等法院高雄分院駁回上訴確定
    ，復經撤銷保護管束，令入戒治處所施以強制戒治，而於90
    年12月30日執行完畢；又於92年間復因施用毒品案件，經本
    院以92年訴字第653 號判處應執行有期徒刑1 年2 月；又於
    94年間，分別因竊盜與違反毒品危害防制條例案件，經本院
    以94年度簡字第741 號與94年度訴第624 號判處有期徒刑3
    月與10月確定，並經本院以94年度聲字第1028號裁定定應執
    行有期徒刑1 年確定，而於95年6 月29日縮刑期滿執行完畢
    ，隔日出監。詎仍未戒除吸食毒品之惡習，復基於施用第一
    級毒品海洛因之犯意，自95年9 月30日14時起至同年10月15
    日15時許止，以一至二天左右1 次之頻率，在屏東縣屏東市
    ○○里○○路81號3 樓之2 住處，以注射針筒摻水注射於手
    臂上之方式，施用第一級毒品海洛因多次。嗣為警於95年10
    月16日10時50分許，在其住處見其可疑上前盤查，並經其同
    意搜得如附表所示之注射針筒5支 ，又經其同意驗尿呈嗎啡
    陽性反應而查知上情。
二、案經屏東縣警察局報請臺灣屏東地方法院檢察署檢察官偵查
    起訴。
    理  由
壹、程序部份
一、按除被告所犯為死刑、無期徒刑、最輕本刑為3 年以上有期
    徒刑之罪或高等法院管轄第一審案件者外，於法院行準備程
    序進行中，被告先就被訴事實為有罪之陳述時，審判長得告
    知被告簡式審判程序之旨，並聽取當事人、代理人、辯護人
    及輔佐人之意見後，裁定進行簡式審判程序；且受命法官行
    準備程序，與法院或審判長有同一之權限；又簡式審判程序
    之證據調查，不受刑事訴訟法第159 條第1 項、第161 條之
    2 、第161 條之3 、第163 條之1 及第164 條至第170 條規
    定之限制，刑事訴訟法第273 條之1 第1 項、第279 條第2
    項前段、第273 條之2 分別定有明文。被告所為係犯死刑、
    無期徒刑、最輕本刑為3 年以上有期徒刑以外之罪，其於準
    備程序中就被訴事實為有罪之陳述，經受命法官告知簡式審
    判程序之旨，並聽取公訴人、被告之意見後，本院合議庭認
    為適宜由受命法官獨任進行簡式審判程序，依刑事訴訟法第
    273 條之1 第1 項規定，裁定由受命法官獨任進行審判程序
    ，合先敘明。
貳、實體部分
一、訊據被告甲○○對於上揭犯罪事實均坦承不諱，復查：
（一）經警於查獲被告當日12時40分所採之尿液送驗結果，係呈
      嗎啡陽性反應，此有毒品案件嫌疑人尿液採證編號姓名對
      照表、台灣檢驗科技股份有限公司95年11月2 日編號KH20
      06A0000000號濫用藥物尿液檢驗報告各1 份在卷可稽。
（二）此外，本件尚有如附表編號一至二所示之注射針筒2 支扣
      案可稽，又該等物品經送鑑定，亦確認其上含有第一級毒
      品海洛因之殘留，此分別有高雄醫學大學附設中和紀念醫
      院95年12月19日編號0000-000號及0000-000號檢驗報告附
      卷可參，核與被告施用本件第一級毒品海洛因所使用之物
      相符，益見被告確有施用第一級毒品海洛因無誤。
（三）再查甲○○前因施用毒品案件，經本院以87年度毒聲字第
      584 號裁定送觀察、勒戒後，認無繼續施用毒品之傾向，
      由台灣屏東地方法院檢察署檢察官以87年度偵字第6509號
      不起訴處分確定後；復因施用毒品案件，經本院以88年度
      毒聲字第579 號裁定送觀察、勒戒後，認有繼續施用毒品
      之傾向，由本院裁定令入戒治處所強制戒治1 年，並由台
      灣屏東地方法院檢察署檢察官以89年度毒偵字第777 號提
      起公訴，嗣經本院以89年度屏簡字第261 號判處有期徒刑
      5 月確定，強制戒治部分嗣經法院裁定停止戒治，所餘戒
      治期間，付保護管束，惟其於保護管束期間，又因施用毒
      品案件，經台灣屏東地方法院檢察署檢察官提起公訴，經
      本院以89年度易字第1637號判處有期徒刑8 月，並經台灣
      高等法院高雄分院駁回上訴確定，復經撤銷保護管束，令
      入戒治處所施以強制戒治，而於90年12月30日執行完畢。
　　　是被告於強制戒治執行完畢釋放後5 年內再犯施用毒品之
  　　罪甚明。
（四）綜上所述，被告前曾犯施用毒品，且於強制戒治執行完畢
      釋放後，5 年內再犯本件施用毒品，事證應屬明確，其犯
      行應堪認定。
二、論罪科刑：
（一）查海洛因屬毒品危害防制條例第2 條第2 項第1 款所規定
      之第一級毒品，核被告所為，係犯毒品危害防制條例第10
      條第1 項施用第一級毒品罪。被告持有毒品，復進而施用
      ，其持有毒品之低度行為，為施用毒品之高度行為所吸收
      ，均不另論罪。
（二）被告雖先後多次施用第一級毒品海洛因，然基於下列理由
      ，應認其屬集合犯，而得評價為一罪：
    1.所謂「集合犯」者，乃指刑事法若干犯罪行為態樣，本質
      上原具有反覆、延續實行之特徵，立法時既予特別歸類，
      定為犯罪構成要件之行為要素，則行為人基於概括之犯意
      ，在密切接近之一定時、地持續實行之複次行為，倘依社
      會通念，於客觀上認為符合一個反覆、延續性之行為觀念
      者，於刑法評價上，即應僅成立一罪。學理上所稱「集合
      犯」之職業性、營業性或收集性等具有重複特質之犯罪均
      屬之（最高法院95年度台上字第1079號判決參照）。
    2.依毒品危害防制條例第2 條第1 項所規定之「毒品」的定
      義，可知毒品，乃具有成癮性、濫用性及對社會危害性之
      麻醉藥品。故施用毒品者，往往因施用毒品具有成癮之特
      性，是反覆成習之施用行為才是構成要件違反之典型與常
      態，單一次之施毒行為毋寧說是例外；準此，「施用」即
      屬此類犯罪之常態，倘認「施用」，為數罪評價，恐與刑
      罰之過度評價禁止原則相悖。基此，於刑法評價上，毒品
      危害防制條例第10條「施用」毒品罪，自應屬上開本質上
      原具有反覆、延續實行之特徵，立法予以特別歸類，定為
      犯罪構成要件之行為要素之「集合犯」之實質一罪。
    3.而本件被告於87年、89年、92年、94年，除在監執行之時
      間外，幾乎均因施用毒品而遭觀勒、戒治與徒刑之處遇，
      即使經送徒刑執行於95年6 月30日釋放後，竟又於3 月後
      再行犯下本件，此有臺灣高等法院被告全國前案紀錄表1
      份在卷可按。故其經過觀察、勒戒、強制戒治等戒除毒癮
      之保安處分，及徒刑執行等刑事處遇方式助其戒斷毒癮後
      ，猶再犯本件施用毒品案件，足見原所據以實施之治療程
      序，顯然不能收其實效；復被告於本院審理中自承：平均
      一至二天就要吸食一次海洛因，地點均係屏東縣屏東市○
      ○里○○路81號3 樓之2 住處（見本院卷第38頁背面96年
      1 月10日審理筆錄），更足見被告除施用毒品成癮，而有
      施用毒品之犯罪倚賴外，亦係基於概括之犯意，而於密切
      之時、地反覆延續實行施用毒品之犯罪，依社會一般客觀
      上之觀察，符合一個反覆、延續性之行為觀念，揆諸前揭
      說明，被告所為應論以「集合犯」型態，而僅得受一次之
      刑法評價。
（三）被告前於94年間，分別因竊盜與違反毒品危害防制條例案
      件，經本院以94年度簡字第741 號與94 年 度訴第624 號
      判處有期徒刑3 月與10月確定，並經本院以94年度聲字第
      1028號裁定定應執行有期徒刑1 年確定，而於95年6 月29
      日縮刑期滿執行完畢，隔日出監之前科，有臺灣高等法院
      被告全國前案紀錄表1 份在卷可憑，於5 年內故意再犯有
      期徒刑以上之本件，應依刑法第47條第1 項規定，論以累
      犯，並依法加重其刑。爰審酌被告施用毒品，足以戕害其
      身心，滋生其他犯罪，惡化治安，嚴重損及公益，且被告
      前甫經觀察勒戒、強制戒治與徒刑執行，竟再為本件施用
      毒品犯行，顯見其不思悔改，自制力亦顯不佳；惟另考量
      被告於犯後即能坦承犯行，而其施用毒品行為於本質上係
      屬自我戕害行為，反社會性之程度應屬較低等一切情狀，
      酌情量處如主文所示之刑，以資懲儆。
三、扣案之如附表編號一、二所示之注射針筒2 支，經鑑定結果
    ，均含有第一級毒品海洛因之殘留，有高雄醫學大學附設中
    和紀念醫院如附表編號一、二所示之檢驗報告2 紙在卷可參
    ，因客觀上均已無法與殘留之海洛因完全析離，應視同毒品
    ，依毒品危害防制條例第18條第1 項前段之規定沒收銷燬之
    。又扣案如附表編號三至五所示之注射針筒，雖經被告於警
    詢中自承為其所有之物，然其亦供承係以前注射海洛因所留
    下之物，因94年間要到監執行，故先遺留於變電箱內（見屏
    警刑偵一字第0950078882號卷第3 頁95年10月16日警詢筆錄
    ），此外並無證據證明供被告施用毒品或預備施用毒品所用
    之物，爰不為沒收之諭知。。
據上論斷，應依刑事訴訟法第273 條之1 第1 項、第299 條第1
項前段，毒品危害防制條例第10條第1 項、第18條第1 項前段，
刑法第11條、第47條第1項，判決如主文。
本件經檢察官潘國威到庭執行職務。
中　　華　　民　　國　　96　　年　　1 　　月　　24　　日
                  刑事第一庭    法  官  羅培毓
如不服本判決應於收受本判決送達後十日內向本院提出上訴書狀
，其未敘述上訴理由者，並得於提起上訴後十日內向本院補提理
由書狀（均須按他造當事人之人數附繕本）「切勿逕送上級法院
」
中　　華　　民　　國　　96　　年　　1 　　月　　25　　日
                                書記官  張儷薾
附錄本判決論罪科刑法條：
毒品危害防制條例第10條
施用第一級毒品者，處六月以上五年以下有期徒刑。
附表：
┌──┬──────┬────────────┬────────────┐
│編號│物品與數量  │        查扣地點        │        鑑定結果        │
├──┼──────┼────────────┼────────────┤
│ 一 │注射針筒1支 │被告住處3樓門口變電箱內 │海洛因陽性反應          │
│    │            │                        │（高雄醫藥大學附設中和紀│
│    │            │                        │念醫院編號0000-000號檢驗│
│    │            │                        │報告）                  │
├──┼──────┼────────────┼────────────┤
│ 二 │注射針筒1支 │被告住處3樓門口變電箱內 │海洛因陽性反應          │
│    │            │                        │（高雄醫藥大學附設中和紀│
│    │            │                        │念醫院編號0000-000號檢驗│
│    │            │                        │報告）                  │
├──┼──────┼────────────┼────────────┤
│ 三 │注射針筒1支 │被告住處1樓變電箱內     │無毒品反應              │
│    │            │                        │（高雄醫藥大學附設中和紀│
│    │            │                        │念醫院編號0000-000號檢驗│
│    │            │                        │報告）                  │
├──┼──────┼────────────┼────────────┤
│ 四 │注射針筒1支 │被告住處2樓變電箱內     │無毒品反應              │
│    │            │                        │（高雄醫藥大學附設中和紀│
│    │            │                        │念醫院編號0000-000號檢驗│
│    │            │                        │報告）                  │
├──┼──────┼────────────┼────────────┤
│ 五 │注射針筒1支 │被告住處2樓變電箱內     │無毒品反應              │
│    │            │                        │（高雄醫藥大學附設中和紀│
│    │            │                        │念醫院編號0000-000號檢驗│
│    │            │                        │報告）                  │
└──┴──────┴────────────┴────────────┘
